臺灣士林地方法院刑事判決　　　　　　　　　　　　　　九十一年度自緝字第八號
　　自　訴　人　乙○○
　　被　　　告　甲○○
右列被告因詐欺案件，經自訴人提起自訴，本院判決如左：
    主  文
甲○○無罪。
    理  由
一、本件自訴意旨略以：被告甲○○於民國（下同）八十八年十二月一日以巧言詐術
    向自訴人借貸新台幣（下同）三萬元，自訴人以第一商業銀行士林分行匯入被告
    設於中國信託商業銀行中港分行帳戶內，詎被告復於八十八年十二月七日又重施
    故技，向自訴人詐借十三萬八千元，自訴人再以臺灣銀行北投分行匯入被告前揭
    中國信託商業銀行中港分行戶頭內，以上二筆款項，被告言明於八十九年二月七
    日全數歸還決不食言，惟屆時被告竟逃匿無蹤，且避不見面，自訴人不得已始於
    八十九年四月十七日發存證信函催討，然被告亦置之不理，自訴人始知受騙，因
    認被告涉有刑法第三百三十九條第一項之詐欺取財罪嫌云云。
二、按刑法第三百三十九條第一項詐欺罪之成立，以意圖為自己或第三人不法所有，
    以詐術使人將本人或第三人之物交付為要件。所謂以詐術使人交付，必須被詐欺
    人因其詐術而陷於錯誤，若其所用方法，不能認為詐術，亦不致使人陷於錯誤，
    即不構成該罪，最高法院四十六年台上字第二六０號著有判例可資參循。又以當
    事人間信用為基礎之借貸關係，依一般社會經驗，恆可預見事後無力清償或遲延
    清償之風險，縱令借款人屆期不為清償，如無積極證據足以認定其在借款之初即
    有藉之詐財之本意，尚難僅因有延後清償情事，即推定其必然自始蓄意行騙。
三、訊據被告甲○○堅決否認有何前揭詐欺取財之犯行，辯稱：伊是因為沒有錢，才
    跟乙○○借錢，並不是蓄意不還，伊與乙○○從小一起長大，伊與他很熟，因伊
    以信用卡貸款，利息較高，所以才向乙○○借錢，要用來還信用卡貸款，當時有
    約定利息，後來雖沒有付，但伊跟乙○○很熟，伊想可以慢慢還，嗣因與家人吵
    架，遂離家到台中市，因伊沒有跟乙○○講，以致於他一時找不到伊，認為伊有
    意躲債不還，現伊已與乙○○和解，本件純係私人借貸等語。
四、查被告甲○○與自訴人乙○○認識多年，交情深厚，被告前曾多次向自訴人調借
    現金，借貸金額從五千元至數萬元不等，被告事後皆有償還，八十八年十二月一
    日及同年月七日，被告因信用卡貸款利息較高，遂先後向自訴人借貸三萬元及十
    三萬八千元，雖被告向自訴人借款時經濟已陷窘境，惟其原意係思以借款供信用
    卡貸款清償之用，再以工作收入作為前開借款之清償方法，詎借款後因一時找不
    到工作，致預期之工作收入未能如願，然被告借款迄今，雖曾避居台中市，致自
    訴人遍尋無著，惟現已與自訴人達成和解，上開各情，業迭經被告供明在卷，並
    為自訴人所不否認。被告既無以不法手段誤導自訴人對債信風險之判斷，則自訴
    人貸與金錢，要屬出自任意性處分，應無陷於錯誤之可言，是被告辯稱借款時並
    無不法所有意圖，亦未施以詐術使自訴人陷於錯誤，自堪憑採。次查被告借款時
    曾有約定利息，月息兩分，嗣因週轉不靈始未付予利息，自訴人亦自承有約定利
    息屬實，則被告借款之初既無詐欺之犯意，要難因渠事後無力付息償本之背反債
    信情事，即遽與自始無意給付之財產犯罪行為相提並論。綜上所述，被告辯稱渠
    並未詐欺取財，自可採信。至自訴人與被告間之金錢借貸關係，純屬民事債務糾
    葛，且事後雙方已達成和解，有和解書及收據各一紙在卷可稽，益徵本件與誹欺
    無涉。此外，復查無其他證據足認被告有何詐欺之犯行，揆諸首揭說明，既不能
    證明被告犯罪，即應為無罪之諭知，以昭平允。
據上論斷，應依刑事訴訟法第三百四十三條、第三百零一條第一項，判決如主文。
中      華      民      國      九十一      年    六    月    二十七    日
                                        臺灣士林地方法院刑事第三庭
                                            法  官  李  育  仁
右正本證明與原本無異。
如不服本判決，應於判決送達後十日內，向本院提出上訴狀。
                                            書記官  劉  提  幸
中      華      民      國      九十一      年    七    月      二      日
